臺北高等行政法院判決
　　　　　　　　　　　　　　　　　　 94年度訴字第00200號
原　　　告　甲○○
被　　　告　中央銀行
代　表　人　乙○○
被　　　告　國防部聯合後勤司令部
代　表　人　丙○○（上將）
訴訟代理人　丁○○
　　　　　　戊○○
上列當事人間因撫卹事件，原告提起行政訴訟。本院判決如下：
　　主  文
原告之訴駁回。
訴訟費用由原告負擔。
    事  實
一、原告主張：
    原告父親李銘鼎將軍於37年1月13日在淶水陣亡，國家對於
    為其利益作出特殊貢獻的軍人，有不可撤銷的給付性賠償，
    撫卹金是以國家名義給予特定對象的法定補償，而陣亡將士
    撫卹金一經簽署，該筆撫卹金總額在民事法律關係上已確認
    ，且國家已在中央銀行建立了李銘鼎將軍遺族的撫卹金帳戶
    ，其遺孀趙省吾可領受終生，其子可領受20年，故該筆撫卹
    金已屬於將士家族的私有財產，而債務人並沒有單方面改變
    其履行債務的權利。是以原告請求被告給付全額撫卹金，本
    件先請求給付美金60萬元云云。
二、被告中央銀行主張：
    1.本件原告主張其對被告有撫卹金債權，其家族在1948年經
      中華民國政府簽署並經被告同年執行撫卹金總額，以及被
      告承認該筆撫卹金債務云云，均涉及給付是否存在之事實
      ，依最高法院17年上字第917號判例意旨，應由原告負舉
      證之責。經查，原告並未提供任何相關事證，被告亦無相
      關案卷可稽。
    2.被告係依中央銀行法設立之國家銀行，任務及職掌與金融
      、幣值之穩定及銀行業務有關；業務對象以政府機關、國
      內外金融機構為範圍。故被告並非陣亡將士撫卹事項之主
      管機關，無原告指稱執行撫卹金總額之職務，亦無撫卹金
      之專有帳戶。
    3.況依臺灣地區與大陸地區人民關係條例（下稱兩岸人民關
      係條例）第26條之1第5項之規定，本件原告縱能提供相關
      事證，其訴在法律上仍無理由等語。
三、被告國防部聯合後勤司令部主張：
    1.依撫卹檔案之記載，故李銘鼎將軍於37年1月13日在淶水
      陣亡，奉准撫卹有案，由其妻趙省吾女士於37年領取一次
      卹金及第1年年撫金在案。
    2.又李銘鼎係於37年陣亡，其妻於37年領受一次卹金及第一
      年年撫金後，未再續領，依兩岸人民關係條例第26條之1
      第5項規定，該撫卹金於國家統一前不予處理。
    3.依行政院大陸委員會94年4月8日陸法字第0940005338號意
      見略以，按兩岸人民關係條例第26條之1第5項規定之立法
      意旨為：(一)38年以前在大陸地區依法令核定應發給之各項
      公法給付，鑒於存管資料不全，事實不明，且人數無法統
      計，爰參照本條例第63條第3項立法精神，但書規定於國
      家統一前，不予處理。(二)次參酌司法院大法官釋字第475
      號解釋意旨略以，政府於38年以前在大陸地區發行之國庫
      債券，係基於當時國家籌措財源之需要，且以包括當時大
      陸地區之稅收及國家資產為清償之擔保，其金額至鉅。嗣
      因國家發生重大變故，政府遷台，此一債券擔保之基礎今
      已變更，目前由政府立即清償，勢必造成臺灣地區人民稅
      負之沈重負擔，顯違公平原則。(三)準此，38年以前在大陸
      地區依法令核定應發給之各項公法給付，既因存管資料不
      全、事實不明及人數無法統計外，且如由現在政府予以發
      放，勢必造成臺灣地區人民稅負之沈重負擔，顯違公平原
      則。爰於本條例第26條之1第5項規定於國家統一前，不予
      處理。
    4.另依兩岸人民關係條例第26之1條第3項規定，居住大陸地
      區之遺族可申領依法核定保留之保險死亡給付、一次撫卹
      金、餘額退伍金及一次撫慰金等公法給付，其中並未包含
      年撫金項目，另一次卹金則已由故李銘鼎之妻領訖在案等
      語。
    5.提出陣亡資料卡、一次卹金及第一年年撫金發放通知、行
      政院大陸委員會94年4月8日陸法字第0940005338號移文單
      等件影本為證。
　　理  由
一、按原告之訴，依其所述之事實，在法律上顯無理由者，行政
    法院得不經言詞辯論，逕以判決駁回之，行政訴訟法第107
    第3項定有明文。
二、次按民國38年以前在大陸地區依法令核定應發給之各項公法
    給付，其權利人尚未領受或領受中斷者，於國家統一前，不
    予處理，兩岸人民關係條例第26條之1第5項定有明文。
三、本件原告起訴意旨略以，中央銀行建立了李銘鼎將軍遺族的
    撫卹金帳戶，其遺孀趙省吾可領受終生，其子可領受20年，
    故該筆撫卹金已屬於將士家族的私有財產云云。惟其主張為
    被告所否認。被告中央銀行稱，其並非陣亡將士撫卹事項主
    管機關，亦無原告指稱之執行撫卹金總額或專有撫卹金帳戶
    等事項等語。被告國防部聯合後勤司令部則稱，依據兩岸人
    民關係條例第26條之1第5項規定，故李銘鼎之撫卹金，於國
    家統一前不予處理等語，資為爭議。
四、經查，故李銘鼎將軍於37年1月13日在淶水陣亡，奉准撫卹
    有案，由其配偶趙省吾於37年領取一次卹金及第1年年撫金
    在案。原告主張其為李銘鼎之子，有領取撫恤金之權利，故
    提起本件給付訴訟等語，不僅未提出證據以證明其與李銘鼎
    之父子關係，且縱使原告與李銘鼎確屬父子，惟依上開兩岸
    人民關係條例第26條之1第5項之規定，故李銘鼎之撫卹金，
    於國家統一前不予處理，是以原告主張該筆撫卹金已屬於將
    士家族的私有財產，被告應予給付云云，並非有據；其起訴
    請求被告給付全額撫卹金及本件先請求給付美金60萬元云云
    ，核與發給撫卹金之法定要件不合，在法律上顯無理由。爰
    不經言詞辯論，逕以判決駁回之。
據上論結，本件原告之訴顯無理由，依行政訴訟法第107條第3項
、第98條第3項前段，判決如主文。
中　　華　　民　　國　　94　　年　  11　　月　 30  　 日
                       第五庭審判長法  官　張瓊文
                                   法  官  帥嘉寶
                                   法  官  蕭忠仁
上為正本係照原本作成。
如不服本判決，應於送達後20日內，向本院提出上訴狀並表明上
訴理由，如於本判決宣示後送達前提起上訴者，應於判決送達後
20日內補提上訴理由書（須按他造人數附繕本）。
中　　華　　民　　國　　94　　年　  11　　月　 30  　 日
    　　  　　　　　　　    　     書記官  蕭純純
